【裁判字號】    95,易,2620
【裁判日期】    951227
【裁判案由】    詐欺
【裁判全文】
臺灣臺中地方法院刑事判決              95年度易字第2620號
公  訴  人  臺灣臺中地方法院檢察署檢察官
被      告  甲○○
上列被告因詐欺案件，經檢察官提起公訴（95年度偵字第16871號）
，及移送併辦（95年度偵字第16113號），被告於準備程序中就
被訴事實為有罪之陳述，經本院合議庭裁定由受命法官獨任進行
簡式審判程序，本院判決如下：
    主    文
甲○○幫助連續意圖為自己不法之所有，以詐術使人將本人之物
交付，處有期徒刑貳月，如易科罰金，以銀元佰元即新臺幣玖
佰元折算壹日。
    犯罪事實
一、甲○○於民國89年4月26日，前往彰化商業銀行大甲分行，
    以自己名義開立存簿儲金帳戶00000000000000號。甲○○可
    預見金融機構帳戶係個人理財之重要工具，且關係個人財產
    、信用之表徵，如交予他人使用，有被供作財產犯罪用途之
    可能，其竟仍基於幫助不詳之成年人詐欺取財之不確定故意
    ，於95年3月26日，在臺中縣外埔鄉某處，將其所有之彰化
  商業銀行大甲分行，存簿儲金帳戶00000000000000號及其所有
  外埔郵局00000000000000000號帳戶之存簿、金融卡（含密碼
  ）、印章同時分別以新臺幣（下同）2000元、4000元之代價，
  賣予某不詳詐欺集團之人使用。該不詳詐欺集團之人取得甲○○交付之上揭存簿、金融卡、密碼後，即基於概括之詐欺犯意
  ，先假司法單位之名義向不知情之丁○○詐稱請其協助案件進
  行，並要求丁○○至三義郵局將其所有之存簿（帳號：
  00000000000000號）辦理語音轉帳，丁○○並將語音轉帳密碼
  告知詐騙集團，詐騙集團遂將丁○○三義郵局內之款項24800
  元，轉匯至甲○○上開彰化商業銀行大甲分行00000000000000
  號帳戶內，丁○○前往郵局刷簿始知受騙。該詐欺集團又以中
  獎需先匯入差額始可領獎之方式，使乙○○陷於錯誤，而於95
  年3月31日將16320元匯入甲○○之前揭外埔郵局
  00000000000000000號帳戶內，嗣乙○○知受騙後，報警處理
  ，始尋悉上情。
二、案經丁○○訴由台中縣警察局大甲分局報請臺灣臺中地方法
    院檢察署檢察官偵查起訴，及移送本院併辦。
    理      由
一、訊據被告甲○○對於前揭存簿帳戶係其所有，伊於95年3月
    26日，在臺中縣外埔鄉某處，分別以以2000元、4000元之代
    價將上開二份帳戶存摺賣予一位成年人之事實均坦承不諱，
    查被告所有之帳戶被用以對告訴人丁○○及被害人乙○○詐
    欺取財一節，亦經告訴人丁○○及被害人乙○○於警詢及本
    院訊問時指訴述明確，並有丁○○帳戶影本、及被害人乙○○提出之郵政國內匯款執據一紙、甲○○帳戶開戶資料及交
    易明細表1份在卷可佐，本件事證明確，被告罪行堪以認定
    。
二、按刑法上之故意，分為直接故意（確定故意）與間接故意（
    不確定故意），行為人對於構成犯罪之事實，明知並有意使
    其發生者為直接故意。行為人對於構成犯罪之事實，預見其
    發生而其發生並不違背其本意者為間接故意；而間接故意與
    有認識的過失之區別，在於二者對構成犯罪之事實雖均預見
    其能發生，但前者對其發生並不違背其本意，後者則確信其
    不發生。且幫助犯之成立，以行為人主觀上認識被幫助者正
    欲從事犯罪或係正在從事犯罪，且該犯罪有既遂之可能，而
    其行為足以幫助他人實現構成要件者，即具有幫助故意，並
    不以行為人確知被幫助者係犯何罪名為必要。至於行為人在
    正犯實施犯罪前為幫助行為者，則構成事前幫助犯。又今日
    一般人至金融機關如銀行、郵局等開設帳戶使用，係極為方
    便容易且迅速之事，如有使用金融存款帳戶之正當用途，自
    以使用其本人或可信賴之親友申請之帳戶，最為便利安全，
    且若非具意圖以他人帳戶從事不法用途，並藉以逃避查緝，
    自無使用他人帳戶之理。是依一般人通常之知識、經驗，均
    應知任意提供自己帳戶予無信賴關係之他人使用，易致他人
    藉該帳戶取得不法犯罪所得，且欲以之隱匿帳戶內資金之實
    際取得人身分；衡諸情理，被告係年滿30歲之成年人，有偵
    訊筆錄在卷足憑，對此自難諉為不知。而近年來詐欺取財之
    犯罪類型層出不窮，該等犯罪，多數均係利用他人帳戶作為
    詐欺所得財物之匯款帳戶，並經媒體廣為披載，被告縱使並
    不確知所提供之帳戶，係遭他人用以對被害人詐欺取財，亦
    無法確知取得帳戶之人係以何種方法於何時地為詐欺取財之
    具體內容，惟對於其所提供之上揭帳戶，將遭人作為詐欺取
    財犯行所得財物匯入及提領之工具使用，應有概括之認識，
    且可預見其發生，竟仍同意提供，顯對帳戶供他人取得不法
    犯罪所得之用，亦不違背被告本意，即被告並非確信帳戶不
    至遭利用為犯罪之用，仍將帳戶提供他人，足認被告應具幫
    助犯罪之不確定故意。
三、查被告行為後，(一)刑法第二條第一項、刑法第三十條、刑法
    第三十三條第五款、第四十一條第一項前段，業於九十四年
    二月二日修正公布，並自九十五年七月一日起施行（下稱新
    法；修正前刑法下稱舊法）。又罰金罰鍰提高標準條例第二
    條亦於九十五年五月十七日公布刪除，並自九十五年七月一
    日施行。另刑法施行法第一條之一於九十五年六月十四日業
    經修正公布增訂。而新法第二條第一項之規定，係規範行為
    後法律變更所生新舊法律比較適用之準據法，於新法施行後
    ，應適用新法第二條第一項之規定，為「從舊從輕」之比較
    。(二)被告所犯刑法第三十條、第三百三十九條第一項之幫助
    詐欺取財罪，其法定刑中規定有得科或併科罰金刑，而新法
    第三十三條第五款關於主刑罰金已修正為：「罰金：新臺幣
    一千元以上，以百元計算」，與舊法第三十三條第五款規定
    ：「罰金：（銀元）一元以上」相較，修正後關於罰金刑之
    法定範圍顯已提高，新法顯然不利於被告，自應適用舊法第
    三十三條第五款規定。又修正增訂之刑法施行法第一條之一
    規定「中華民國九十四年一月七日刑法修正施行後（按指九
    十五年七月一日），刑法分則編所定罰金之貨幣單位為新臺
    幣。九十四年一月七日刑法修正時，刑法分則編未修正之條
    文定有罰金刑者，自九十四年一月七日刑法修正施行後，就
    其所定數額提高為三十倍。但七十二年六月二十六日到九十
    四年一月七日新增或修正之條文，就其所定數額提高為三倍
    」。被告所犯上開幫助詐欺取財罪，於刑法施行法第一條之
    一修正增訂前，其法定罰金刑之貨幣單位為銀元，罰金刑之
    提高標準應適用罰金罰鍰提高標準條例第一條規定「依法律
    應處罰金、罰鍰者，就其原定數額得提高為二倍至十倍」，
    再依現行法規所定貨幣單位折算新臺幣條例第二條規定「現
    行法規所定金額之貨幣單位為圓、銀元或元者，以新臺幣元
    之三倍折算之」，如換算為新臺幣，應為法定罰金刑乘十乘
    三，結果係提高三十倍。如適用增訂之刑法施行法第一條之
    一規定亦係提高三十倍，新法並無較有利於被告之情形，故
    依刑法第二條第一項前段規定，於宣告被告罰金刑時，自應
    適用行為時之法律即罰金罰鍰提高標準條例第一條、現行法
    規所定貨幣單位折算新臺幣條例第二條規定，提高法定罰金
    刑之標準。(三)新法第四十一條第一項前段規定「犯最輕本刑
    為五年以下有期徒刑以下之刑之罪者，而受六個月以下有期
    徒刑或拘役之宣告者，得以新臺幣一千元、二千元或三千元
    折算一日，易科罰金」；舊法第四十一條第一項前段則規定
    「犯最重本刑為五年以下有期徒刑以下之刑之罪，而受六個
    月以下有期徒刑或拘役之宣告，因身體、教育、職業、家庭
    之關係或其他正當事由，執行顯有困難者，得以一元（按：
    指銀元，下同）以上三元以下折算一日，易科罰金」。又修
    正前罰金罰鍰提高標準條例第二條係規定「依刑法第四十一
    條易科罰金或第四十二條第二項易服勞役者，均就其原定數
    額提高為一百倍折算一日；法律所定罰金數額未依本條例提
    高倍數，或其處罰法條無罰金刑之規定者，亦同」。依被告
    行為時易科罰金之折算標準，經提高後，係以銀元三百元折
    算一日，再依現行法規所定貨幣單位折算新臺幣條例第二條
    規定「現行法規所定金額之貨幣單位為圓、銀元或元者，以
    新臺幣元之三倍折算之」折算為新臺幣後，得以新臺幣三百
    元以上新臺幣九百元以下折算一日，較之新法第四十一條第
    一項前段規定，得以新臺幣一千元、二千元或三千元折算一
    日之規定，自以行為時法為有利於被告，本案仍應適用舊法
    即修正前刑法第四十一條第一項前段、修正前罰金罰鍰提高
    標準條例第二條，諭知易科罰金之折算標準。
四、查前揭真實姓名、年籍均不詳之詐欺集團成年人，基於意圖
    為自己不法所有之犯意，以上述之方式，使被害人丁○○、
    乙○○陷於錯誤，因而交付本人之財物，該詐欺集團成員所
    為，係犯刑法第三百三十九條第一項之詐欺取財罪。被告甲○○提供其於上開銀行、郵局所開設帳戶之存摺、晶片金融
    卡及密碼資料予詐欺集團成員以為詐欺取財所用，係基於幫
    助他人詐欺取財之不確定故意，且所為屬詐欺取財罪構成要
    件以外之行為，核其所為則係犯刑法第三十條第一項及刑法
    第三百三十九條第一項之幫助詐欺取財罪。被告幫助詐欺集
    團成員犯詐欺取財罪，為從犯，應依刑法第三十條第二項之
    規定，按正犯之刑度，減輕其刑。爰審酌被告明知其所提供
    之帳戶將有可能遭人供做詐欺取財之工具，竟仍執意為之，
    非惟幫助詐騙者遂行詐財目的，同時使詐欺者得以隱匿其真
    實身分，減少遭查獲之風險，愈使其肆無忌憚，助長犯罪之
    猖獗，破壞社會秩序甚鉅，且本件被害人丁○○、乙○○因
    遭詐騙而匯入被告帳戶之金額分別為二萬四千八百元、一萬
    六千三百二十元，兼衡酌被告犯後坦承犯行，已盡力籌款賠
    償被害人，仍因籌款不及，而尚未賠償，已有悔悟之心之犯
    罪後態度，被害人乙○○並表示要原諒被告等一切情狀，量
    處如主文所示之刑，並依修正前刑法第四十一條第一項前段
    及修正前罰金罰鍰提高標準條例第二條之規定，諭知易科罰
    金之折算標準。至被告所提供之前開郵局帳戶之存簿、晶片
    提款卡等物，雖係被告所有並供違犯本件犯罪所用之物，但
    均未據扣案，又無證據證明該等物件仍屬存在，為免滋生日
    後執行困難，爰不併予諭知沒收。
據上論斷，依刑事訴訟法第二百七十三條之一第一項、第二百九
十九條第一項前段，刑法第二條第一項前段、第三百三十九條第
一項、第三十條第一項前段、第二項、修正前刑法第四十一條第
一項前段，罰金罰鍰提高標準條例第一條前段、修正前罰金罰鍰
提高標準條例第二條，現行法規所定貨幣單位折算新臺幣條例第
二條，判決如主文。
本案經檢察官丙○○到庭執行職務。
中    華    民    國    95    年  12  月    27    日
                  刑事第一庭  法  官  黃松竹
上正本證明與原本無異。
如不服本判決，應於送達後十日內向本院提出上訴狀（須附繕本
），上訴於臺灣高等法院臺中分院。
                              書記官  董美惠
中    華    民    國    95    年  12  月    27    日
附錄論罪科刑法條
刑法第三百三十九條第一項：意圖為自己或第三人不法之所有，
以詐術使人將本人或第三人之物交付者，處五年以下有期徒刑、
拘役或科或併科一千元以下罰金。


司法院資訊處製作；財團法人民間司法改革基金會備份。
